臺灣高等法院民事判決  
 109年度再易字第64號
再審  原告  張蓉崗  
訴訟代理人  陳明宗律師
複  代理人  蔡爵陽律師
再審  被告  楊惠子  
訴訟代理人  鍾添錦律師
上列當事人間返還車停位等事件，再審原告對於中華民國109年5
月19日本院107年度上字第592號確定判決提起再審，本院於109
年11月17日言詞辯論終結，判決如下：
    主      文
再審之訴駁回。
再審訴訟費用由再審原告負擔。
    事實及理由
壹、程序事項：　　
    按再審之訴，應於30日之不變期間內提起。前項期間自判決
    確定時起算，判決於送達前確定者，自送達時起算，民事訴
    訟法第500條第1項、第2項本文定有明文。再審原告於民國
    （下同）109年6月2日收受本院於109年5月19日所為107年度
    上字第592號判決（下稱原確定判決），有本院送達證書可
    稽（見原確定判決卷二第209頁），於109年6月29日提起再
    審之訴，未逾民事訴訟法第500條第1項規定之30日不變期間
    ，先予敘明。
貳、實體事項：　　
一、再審原告主張：坐落臺北市○○區○○段0○段0000○號建物（門
    牌臺北市○○○路0段000巷00號地下室之1，下稱0000號建物）
    與同小段0000、0000號建物（以下分別稱0000號、0000號建
    物，與0000號建物合稱系爭3建物），同為公寓大廈00大廈
    （下稱00大廈）第一、二期之地下室，用途為避難室兼停車
    場，伊於100年11月9日於法院拍賣程序應買0000號建物所有
    權應有部分（下稱應有部分）8分之5後，再於105年12月13
    日於法院拍賣程序應買0000號建物所有權全部，是伊成為00
    00號建物單獨所有權人。分管契約係共有人間之内部關係，
    倘非共有物之共有人，無可能就共有物成立分管契約，系爭
    3建物之建號各自獨立、共有人亦不同，無法就系爭3建物共
    同成立一分管契約（下稱系爭分管契約），原確定判決第7
    頁㈣關於「上述分管契約之標的應不僅為單一建號建物，而
    應為作為整體使用之系爭3建物全部，分管內容則不僅各建
    物個別使用收益約定，尚包括不同建物間相互交換使用收益
    協議，即不僅各別建物共有人得按分管約定使用其共有建物
    特定停車空間，建物共有人亦因該分管約定而得使用非其所
    有建物特定停車空間及出入通道，俾便系爭3建物因此而得
    發揮整體停車場功能，是被上訴人（即本件再審被告）抗辯
    系爭3建物存在分管契約，自屬可採」，違反民法第757條物
    權法定主義及民法第820條第1項規定。再者，原確定判決第
    9頁第12行關於「共有物之共有關係經法院准予裁判分割確
    定或因其他原因而消滅，亦不生終止分管契約之效力」，違
    反論理法則，因為0000號建物已經判決變價分割，由伊應買
    取得該建物所有權全部，縱曾有系爭分管契約，亦已因此終
    止。是原確定判決有民事訴訟法第496條第1項第1款規定適
    用法規顯有錯誤之再審事由，爰提起本件再審訴訟，並聲明
    ：㈠、原確定判決廢棄。㈡、臺灣臺北地方法院106年度訴字
    第398號關於駁回再審原告對再審被告之訴廢棄。㈢、再審被
    告應將停放於如前程序第一審判決附圖所示D部分（面積12
    平方公尺，下稱D部分）之車輛駛離，並騰空返還再審原告
    ，且不得在D部分放置任何物品、車輛及其他占有行為，亦
    不得有妨礙或限制再審原告占有D部分之行為。
二、再審被告則以：再審原告指摘原確定判決違反民法第757條
    物權法定主義及民法第820條第1項規定，顯無理由，且與原
    確定判決前提事實相同之本院104年度上字第1376號、最高
    法院105年度台上字第1559號裁判，亦採認系爭3建物之共有
    人成立分管及使用借貸契約，且系爭分管契約不因共有人之
    一主張契約終止，而發生終止之效力等語置辯。並答辯聲明
    ：再審之訴駁回。
三、經查：
㈠、按民事訴訟法第496條第1項第1款所謂適用法規顯有錯誤者，
    係指確定判決所適用之法規顯然不合於法律規定，或與司法
    院現尚有效之解釋及大法官會議之解釋顯然違反者而言，含
    消極之不適用法規，顯然影響裁判者，但不包含漏未斟酌證
    據、判決理由不備、判決理由矛盾、取捨證據及認定事實錯
    誤之情形在內（司法院釋字第177號解釋、最高法院 60年台
    再字第170號、63年台上字第880號判決、92年度台上字第32
    0號判決意旨參照）。
㈡、查再審原告於100年11月9日取得0000號建物應有部分8分之5
    ，嗣於105年12月13日取得0000號建物所有權全部，再審被
    告為系爭1850號建物共有人之一，占用0000號建物D部分之
    事實，為兩造於前程序所不爭執(見原確定判決書事實及理
    由欄位三㈠、㈡)，且前程序第二審斟酌系爭3建物之地下室平
    面圖、使用執照存根、建物登記謄本、臺北市大安地政事務
    所103年8月13日函、00大廈一期管理委員會、二期管理委員
    會函文，及證人林耕嶺、陳正磊、林瑞蟬之證述，又經前程
    序第一審法官現場勘驗，並囑託臺北市大安地政事務所測量
    後繪製之土地複丈成果圖等證據資料，於原確定判決確認系
    爭3建物所在大樓為大地建設股份有限公司（下稱大地公司
    ）於67、68年間興建完成，陸續出售區分所有建物，「系爭
    3建物登記用途均為『防空避難室、停車場』，雖各自登記為
    獨立建號，但相互連通而無區隔，整體供作00大廈地下室停
    車場利用，由同一車道出入，大地公司出售各建物應有部分
    與停車位承購戶，停車位置由承購戶自行選擇，未限制與所
    承購00大廈區分所有建物同期區域內，其後陸續購買停車位
    取得系爭3建物應有部分者，其使用停車位置係根據與前手
    所約定停車位編號及位置而無異議，已如上述，是系爭3建
    物全體共有人間自已存在共有物分管契約，且系爭3建物既
    合併作為停車場使用，彼此間無區隔，0000號建物之車位所
    有人占有使用停車位且須通行其餘建物而由同一車道出入，
    系爭3建物共有人所使用停車位位置也未侷限在各自所有建
    物範圍」等事實，亦為再審原告所不爭執，是原確定判決依
    據上開事實認定系爭分管契約存在於系爭3建物全體共有人
    之間，該契約解釋應合於系爭3建物全體所有權人之真意。
㈢、次按物權除依法律或習慣外，不得創設。各共有人，除契約
    另有約定外，按其應有部分，對於共有物之全部，有使用收
    益之權。共有物之管理，除契約另有約定外，應以共有人過
    半數及其應有部分合計過半數之同意行之。但其應有部分合
    計逾3分之2者，其人數不予計算。民法第757條、第818條、
    第820條第1項分別定有明文。又依司法院釋字第349號解釋
    文，分管契約雖在特定條件下得拘束應有部分之受讓人，但
    其性質仍為債權契約，當無民法第757條之適用。是分管契
    約雖通常在同一建號建物之全體共有人間成立，但系爭3建
    物全體共有人間就系爭3建物之使用收益，互為意思表示合
    致，非創設物權，亦非法所禁止之行為，基於契約自由原則
    ，應屬有效。故再審原告主張前開一、所示原確定判決第7
    頁㈣之論斷違背民法第757條規定及第820條第1項規定，而有
    民事訴訟法第496條第1項第1款規定之再審事由云云，洵非
    可採
㈣、再按契約當事人之一方有數人者，終止權行使之意思表示，
    應由其全體或向其全體為之，民法第258條第2項定有明文。
    是共有人間經全體訂立分管契約，約定各自占有共有物之特
    定部分而為管理者，該分管契約之終止，僅得經全體共有人
    同意為之（最高法院108年度台上字第1278號、106年度台上
    字第151號判決意旨參照）。查系爭分管契約既經系爭3建物
    之全體所有權人共同訂定，系爭分管契約之終止，依前開規
    定自應經系爭3建物之全體所有權人同意，不因0000建號建
    物變價分割後，成為再審原告單獨所有而當然終止，是再審
    原告主張前開一、所示原確定判決第9頁第12行之論斷有違
    反論理法則，而有民事訴訟法第496條第1項第1款規定之再
    審事由云云，亦非可採。
四、綜上所述，再審原告主張原確定判決有民事訴訟法第496條
    第1項第1款之再審事由，請求廢棄原確定判決，為無理由，
    不應准許，應予駁回。
五、據上論結，本件再審之訴為無理由，依民事訴訟法第78條，
    判決如主文。　　　
中　　華　　民　　國　　109 　年　　12　　月　　18　　日
                    民事第二十一庭
                        審判長法  官  翁昭蓉
                              法  官  呂淑玲
                              法  官　羅惠雯
正本係照原本作成。
不得上訴。
中　　華　　民　　國　　109 　年　　12　　月　　18　　日
　　　　　　　　　　　　　    書記官　洪秋帆